臺灣屏東地方法院刑事判決　　　　　　　 94年度訴字第499號
公　訴　人　臺灣屏東地方法院檢察署檢察官
被　　　告　丙○○
選任辯護人　甲○○律師
上列被告因強盜案件，經檢察官提起公訴（94年度偵字第2222號
），本院判決如下：
    主  文
丙○○意圖為自己不法之所有，攜帶兇器，以強暴至使不能抗拒
，而取他人之物，處有期徒刑拾年。又行使偽造私文書，足以生
損害於他人，處有期徒刑捌月，偽造之「吳順成」署押（簽名貳
枚及指印壹枚）沒收之。應執行有期徒刑拾年貳月。偽造之「吳
順成」署押（簽名貳枚及指印壹枚）沒收之。
    事  實
一、丙○○基於意圖為自己不法所有之強盜犯意，於民國94年2
    月15日凌晨時許，先行在高雄市○○路與中華路交岔口之錢
    櫃ＫＴＶ廚房內，出於為自己不法所有之意圖，徒手竊取可
    傷害人之生命、身體，客觀上具危險性，足供兇器使用之水
    果刀1 把藏於身上外套暗袋內，嗣於同日3 時20分許（起訴
    書誤載為3 時30分許），在該錢櫃ＫＴＶ前，搭乘由乙○○
    所駕駛之車牌號碼Y6-531號計程車，要求乙○○前往屏東縣
    枋寮鄉，惟直至枋寮鄉，丙○○仍表示不願下車，繼續導引
    乙○○駕駛，於同日4 時30分許，命乙○○駕駛至屏東縣枋
    山鄉加祿營區○○道西側西門往南約100 公尺處，竟由身上
    外套暗袋內取出上揭所竊得之水果刀，架住乙○○之下頷部
    ，表示要取走財物，乙○○先以右手拇指抵住刀刃，進而扯
    斷後逃往車外，丙○○隨之衝至車外，拉扯乙○○使之滑倒
    在地，並持續持僅剩刀柄之上揭水果刀砍傷乙○○之背部及
    腰部，致其受有下頷部、右拇指、右腰部多處切割傷，臉頰
    、背部、右膝部多處擦裂傷，以此強暴、脅迫方法，致使乙
    ○○不能抗拒，從口袋取出新台幣（下同）900 元交予丙○
    ○，丙○○取得現金及因與乙○○扭打而摔落在地之乙○○
    所有序號為00000000000000-0（起訴書誤載為000000000000
    00-0）之行動電話1 支得手後，即駕駛前揭計程車沿省道台
    一線向北逃逸，並棄置該車於屏東縣枋寮鄉○○村○○路○
    段之屏南工業區康庭大廈旁空地。嗣於同日10 時 許，徒步
    行至屏東縣枋寮鄉水底寮聯強通訊行，另基於偽造私文書及
    詐欺之犯意，向該店經營者陳麒亦佯稱其係「吳順成」，並
    在中古手機買賣契約書之私文書上偽填吳順成之姓名、年籍
    與身分證字號等資料，及偽簽「吳順成」之署名2 枚並捺印
    自己之指紋1 枚後，交予陳麒亦而行使之，因而詐得買價10
    00元，足以生損害於吳順成及陳麒亦。嗣陳麒亦再將該行動
    電話以2800元之價格，賣給不知情之馮桂英，馮桂英再轉交
    予不知情之馮金雄使用。全案經乙○○報警處理而循線查得
    上情。
二、案經屏東縣警察局枋寮分局報請臺灣屏東地方法院檢察署檢
    察官偵查起訴。
    理  由
一、訊據被告丙○○對於在上揭時地竊取水果刀1 把，及詐欺陳
    麒亦及行使偽造私文書之犯罪事實坦承不諱，核與被害人陳
    麒亦之指述相符，又有上載吳順成之姓名、年籍與身分證字
    號等資料，及「吳順成」之署押2 枚之中古手機買賣契約書
    ，及內政部警政署刑事警察局刑紋字第0940065038號鑑驗書
    （其鑑驗比對結果認，被告捺印於前揭中古手機買賣契約書
    上之指紋與檔存被告指紋卡右拇指指紋相符）各1 紙可資佐
    憑，故本案關於詐欺及行使偽造私文書部分之犯行事證明確
    ，被告犯行堪以認定，應依法論科。惟關於攜帶凶器強盜罪
    行部分，訊據被告固坦承有如上所述之犯罪情節，惟辯以取
    得乙○○之行動電話並非出於強暴脅迫致使不能抗拒者；取
    得現金900 元之時，被害人乙○○亦仍處於存有自由意志之
    狀態中，均要難以強盜罪論擬云云，惟查：
（一）按刑法上之恐嚇取財罪，係以將來之惡害恫嚇被害人使其
      交付財物為要件，若當場施以強暴脅迫達於不能抗拒程度
      ，即係強盜行為，不能論以恐嚇罪名。又搶奪與強盜雖同
      具不法得財之意思，然搶奪僅係乘人不備公然掠取，若施
      用強暴脅迫或他法，使被害人身體上或精神上處於不能抗
      拒之狀態而而取其財物，或令其交付者，則為強盜。最高
      法院65年度台上字第1212號及20年非字第173 號分別著有
      判例可資參照。故強盜罪之成立僅須強暴脅迫手段抑壓被
      害人之抗拒，且足以使之喪失意思自由為已足，合先敘明
      。
（二）查被告於前揭時地先以水果刀架住被害人乙○○下頷部，
      後以僅存刀柄之水果刀砍傷乙○○之背部及腰部之手法，
      欲使其交付財物之事實，業據被告在偵查、審判中供認「
      我拿刀子出來他給我900 元」（見本案94年偵字第2222號
      卷94年5 月20日偵訊筆錄）、「我是跟被害人有拉扯，是
      互相毆打，我是因為我身上沒有錢，我要跟他拿錢，他從
      身上拿900 元給我」（見本案94年聲羈字第122 號卷94年
      5 月20日訊問筆錄）、「我是臨時起意行搶... ，刀子放
      在被害人的下頷部... ，我在外面扭打，被害人後來有受
      傷流血，他受傷後就站在我旁邊，我跟她說我沒有車錢，
      叫她給我一點車費，她就拿900 元給我」（見本院卷94年
      6 月7 日訊問筆錄）等屬實，復經證人即被害人乙○○於
      審判中結證明確，另有內政部警政署刑事警察局刑醫字第
      0940068912號鑑驗書1 紙（其鑑驗結果認，採自被害人乙
      ○○駕駛之Y6-531號計程車之方向盤上DNA-STR 型別，若
      排除被害人乙○○之部分，其外來型別與被告之型別相符
      ）附卷可稽。且乙○○亦因此受有下頷部、右拇指、右腰
      部多處切割傷，臉頰、背部、右膝部多處擦裂傷之事實，
      同有枋寮醫院診斷證明書、建元診所病歷記錄紙及解釋翻
      譯病歷名詞信函、枋寮醫院枋醫字第54號函等各1 紙附卷
      可稽。是被告當場將乙○○砍打成傷，使之身體上或精神
      上處於不能抗拒之狀態而迫令其交付財物之行為洵堪認定
      。被告所辯被害人乙○○當時仍處於存有自由意志之狀態
      下之詞，不足採信。
（三）再查，被告於前揭時地與乙○○扭打後，造成乙○○所有
      序號為00000000000000-0之行動電話掉落在地，其取走並
      以1000元之代價出賣予聯強通訊行並進而花費殆盡之事實
      ，業據被告於警、偵訊中供承屬實，亦與被害人乙○○及
      證人陳麒亦指稱情節相符，顯見被告係利用前述被害人乙
      ○○已陷於不能抗拒之狀態，而取走乙○○所有之行動電
      話，並將之變賣花用，主觀上既有不法所有之意圖，客觀
      上亦係利用上述強暴脅迫手段。被告所辯取得乙○○之行
      動電話並非出於強暴脅迫致使不能抗拒者，同亦不足採信
      。
（四）縱上所述，本案事證明確，被告攜帶凶器強盜犯行洵堪認
      定，應依法論科。
二、核被告所為，係犯刑法第320 條第1 項普通竊盜罪、第330
    條第1 項加重強盜罪、第216 條、第210 條行使偽造私文書
    及第339 條第1 項詐欺取財既遂罪。被告於中古手機買賣合
    約書上偽造署押之行為係偽造私文書之部分行為，不另論罪
    ；而其偽造後持以行使，偽造之低度行為為行使之高度行為
    所吸收，亦不另論罪。按行使偽造私文書並不當然含有詐欺
    成分在內，倘若行使人係以行使偽造私文書之方法來達到詐
    欺之目的，則形成方法目的之牽連關係，最高法院46年台上
    字第705 號及49年台上字第1409號分別著有判例可資參照，
    故其所犯上開行使偽造私文書及詐欺罪間，有方法結果之牽
    連關係，為牽連犯，應依刑法第55條後段之規定，從一重之
    行使偽造私文書處斷（檢察官起訴書雖未敘及被告詐欺之犯
    行，然該部分事實與檢察官起訴之行使偽造私文書部分之犯
    罪事實既具有牽連犯之裁判上一罪之關係，應為起訴效力所
    及，本院自應併予審究）。另被告以竊取水果刀之方法達成
    強盜之目的，亦形成方法目的之牽連關係，故其所犯上開竊
    盜及加重強盜罪間，有方法結果之牽連關係，為牽連犯，應
    依刑法第55條後段之規定，從一重之行使偽造私文書處斷（
    檢察官起訴書雖未敘及被告竊盜之犯行，然該部分事實與檢
    察官起訴之加重強盜部分之犯罪事實既具有牽連犯之裁判上
    一罪之關係，應為起訴效力所及，本院自應併予審究）。復
    者，被告前揭強盜犯行之目的在於取得被害人乙○○所有之
    財物包括行動電話，嗣在屏東縣枋寮鄉水底寮聯強通訊行，
    向該店經營者陳麒亦佯稱其係「吳順成」，並在中古手機買
    賣契約書之私文書上偽填吳順成之資料，及偽簽「吳順成」
    之署押2 枚後，交予陳麒亦而行使之，因而詐得買價1000元
    之情，亦應係臨時起意，並非事先有行使偽造私文書或詐欺
    之計畫，故其後之行使偽造私文書犯行為另行起意，已彰彰
    甚明，與前開加重強盜罪，應分論併罰，檢察官起訴書認被
    告所犯行使偽造私文書與加重強盜罪間，有方法結果之牽連
    關係，容有誤會。爰審酌被告攜帶兇器公然強盜他人財物，
    已對社會秩序造成嚴重戕害，又被告雖只搶得現金900 元及
    行動電話1 支，惟被告對被害人乙○○砍傷之強暴、脅迫手
    法兇殘，若非其手持之水果刀刀刃已經被害人以右手拇指扯
    斷，則被害人所受之傷顯非僅此，且衡其於夜深之時、偏靜
    之地對一女子強盜之高度可責性，對於社會秩序所生危害程
    度，生活狀況，及犯後坦承部分犯行之態度等一切情狀，量
    處如主文所示之刑，並定其應執行之刑。
三、再上開中古手機買賣契約書，業經被告提出交予陳麒亦，已
    非被告所有，自毋庸為沒收之諭知，惟其上偽造之「吳順成
    」署押（簽名2 枚及指印1 枚），係被告偽造之署押，不問
    屬於被告與否，均應依刑法第219 條規定諭知沒收。至扣案
    之水果刀刀柄1 把，業據被告供承竊取自高雄市○○路與中
    華路交岔口之錢櫃ＫＴＶ廚房內，亦無其他證據足證為被告
    所有，爰不為沒收之諭知，附此敘明。
據上論斷，應依刑事訴訟法第299 條第1 項前段，刑法第320 條
第1 項、第330 條第1 項、第216 條、第210 條、第339 條第1
項、第55條、第51條第5 款、第219 條，判決如主文。
本案經檢察官吳岳輝到庭執行職務。
中　　華　　民　　國　　94　　年　　10　　月　　27　　日
                  刑事第一庭    審判長法  官  潘正屏
                                      法  官  黃聖涵
                                      法  官  羅培毓
以上正本證明與原本無異。
如不服本判決應於收受本判決送達後十日內向本院提出上訴書狀，
其未敘述上訴理由者，並得於提起上訴後十日內向本院補提理由
書狀（均須按他造當事人之人數附繕本）「切勿逕送上級法院」
中　　華　　民　　國　　94　　年　　10　　月　　27　　日
                                     書記官  張儷薾
附錄本案論罪科刑法條全文：
中華民國刑法第330條
犯強盜罪而有第三百二十一條第一項各款情形之一者，處七年以
上有期徒刑。
中華民國刑法第328條
意圖為自己或第三人不法之所有，以強暴、脅迫、藥劑、催眠術
或他法，至使不能抗拒，而取他人之物或使其交付者，為強盜罪
，處五年以上有期徒刑。
以前項方法得財產上不法之利益或使第三人得之者，亦同。
犯強盜罪因而致人於死者，處死刑、無期徒刑或十年以上有期徒
刑；致重傷者，處無期徒刑或七年以上有期徒刑。
第一項及第二項之未遂犯罰之。
預備犯強盜罪者，處一年以下有期徒刑、拘役或三千元以下罰金
。
中華民國刑法第321條
犯竊盜罪而有左列情形之一者，處六月以上、五年以下有期徒刑
：
三  攜帶兇器而犯之者。
中華民國刑法第216條
行使第二百一十條至第二百十五條之文書者，依偽造、變造文書
或登載不實事項或使登載不實事項之規定處斷。
中華民國刑法第210條
偽造、變造私文書，足以生損害於公眾或他人者，處五年以下有
期徒刑。
